臺灣臺中地方法院刑事判決　　　　　　　　　　　　　九十一年度訴字第八六七號
　　公　訴　人　臺灣台中地方法院檢察署檢察官
　　被　　　告　乙○○
　　選任辯護人　陳盈壽
右列被告因偽造有價證券等案件，經檢察官提起公訴（九十一年度偵字第二九七五號
），本院判決如左：
    主  文
乙○○意圖供行使之用，而偽造有價證券，處有期徒刑壹年捌月，緩刑肆年。偽造之
「李坤財」名義為發票人，第七商業銀行南屯分行為付款人，發票日為民國九十年十
二月五日，面額為新台幣貳萬元之第ＳＫ0000000號之支票壹張沒收。
    事  實
一、乙○○於民國（下同）八十九年八月中旬某日，在其經營之早餐店內拾獲真實姓
    名年籍不詳之「李坤財」所有印章一枚（未扣案），竟基於意圖為自己不法所有
    之犯意，將之侵占入己留供己用（此部分業因罹於追訴時效而由檢察官為不起訴
    處分在案），嗣於九十年九月中旬某日，在南投縣國姓鄉大石村昌榮巷五十六之
    十一號其娘家內，其胞妹甲○○將空白支票一張（支票號碼ＳＫ0000000
    號、帳號二一三四之三號、付款人第七商業銀行南屯分行，此票係甲○○自丁○○○處竊取所得，惟此部分已經告訴人撤回告訴）交予乙○○保管。詎乙○○因
    需款週轉，竟於九十年十一月中旬某日，在台中縣烏日鄉○○村○○路成豐巷三
    八四號其住處內，意圖供行使之用，取出該張空白支票並在其上填載金額新台幣
    （下同）二萬元，發票日為九十年十二月五日，並在發票人簽章欄盜蓋前揭拾獲
    之「李坤財」之印章，而偽造該張支票後，即持之交付予其不知情之婆婆林陳淑
    貞用以支付予丙○○充作貨款。迨於九十年十二月五日，丙○○經提示該張支票
    不獲支付，發現業經票主丁○○○於九十年十一月二十二日向第七商業銀行南屯
    分行申報遺失掛失止付，始查悉上情。
二、案經台中縣警察局清水分局報請台灣台中地方法院檢察署檢察官偵查起訴。
    理  由
一、訊據被告乙○○坦承於右揭時、地，在上開支票上盜蓋其先前拾獲之「李坤財」
    印章，並填載金額及發票日期而偽造完成「李坤財」發票之支票一紙後，交付予
    林陳淑貞用以支付予丙○○而行使之，用以償還貨款等情不諱，核與告訴人丁○○○於偵查中指訴，以及證人甲○○、丙○○分別於偵審中所證述之情節相符，
    復有該支票及退票理由單、遺失票據申報書、掛失止付票據提示人資料查報表各
    一紙附卷可稽。本件事證明確，被告犯行堪以認定，應予依法論科。
二、核被告所為，係犯刑法第二百零一條第一項之偽造有價證券罪。其盜用「李坤財
    」之印章係偽造有價證券之階段行為，而行使偽造有價證券之低度行為，復為偽
    造有價證券之高度行為所吸收，均不另論罪。再告訴人乃被告胞妹甲○○之婆婆
    ，「李坤財」印章則係真實姓名年籍不詳之人所遺失而由被告拾獲，該紙支票係
    由甲○○交予被告保管，而被告於受託保管達二月再因需款週轉，始擅自簽發該
    張支票，持交其婆婆林陳淑貞用以支付予丙○○充作貨款，金額不多，所生危害
    非大，事後被告已分別與丁○○○及丙○○二人達成和解，復取得渠等諒宥，被
    告犯罪之情狀顯可憫恕，應依刑法第五十九條規定酌減其刑。爰審酌被告尚無前
    科，與告訴人間具親友關係，事後告訴人已具狀表示諒宥，偽造支票之金額非多
    及其犯罪動機、目的、手段、犯罪後態度等一切情狀，處以如主文所示之刑。末
    查被告未曾受有期徒刑以上刑之宣告，有台灣台中地方法院檢察署刑案資料查註
    紀錄表足參，因一時失慮致罹刑章，經此科刑教訓，當知所警惕，而無再犯之虞
    ，本院認所宣告之刑，以暫不執行為適當，爰併予宣告緩刑四年，以啟自新。被
    告偽造之「李坤財」名義為發票人，第七商業銀行南屯分行為付款人，發票日期
    為九十年十二月五日，面額為二萬元之第ＳＫ0000000號之支票一張，則
    應依刑法第二百零五條規定諭知沒收。
三、公訴意旨另略以：被告於九十年九月中旬某日，在南投縣國姓鄉大石村昌榮巷五
    十六之十一號內，明知甲○○所委託保管之前開支票一張係來路不明之贓物（甲○○此部分竊盜犯行，係親屬間竊盜，已經告訴人撤回告訴而由檢察官另為不起
    訴處分），竟自甲○○處收受上開支票，因認被告另涉犯刑法第三百四十九條第
    一項之收受贓物罪嫌。
四、按犯罪事實應依證據認定之，無證據不得推定其犯罪事實，刑事訴訟法第一百五
    十四條定有明文。而認定不利於被告之事實須依積極證據，茍積極證據不足為不
    利於被告事實之認定時，即應為有利於被告之認定，更不必有何有利之證據。（
    最高法院三十年上字第八一六號判例要旨參照）。又按收受贓物之罪，必須行為
    人確知所收受者係贓物，否則對是否為贓物無此認識，即無由成立犯罪。此即刑
    法第三百四十九條第一項之收受贓物罪，其客觀不法要件為所收受之物為「贓物
    」（即因財產犯罪所得之物），而其主觀不法要件則須對於此收受之物係屬「贓
    物」之客觀不法事實有所認識，否則即難謂充足收受贓物罪之不法要件。
五、訊據被告乙○○對右揭時間收受上開支票之事並不否認，惟堅決否認有收受贓物
    犯行，辯稱：不知該紙支票係贓物；支票是其胞妹甲○○在南投娘家交給我，為
    託我保管的，收票時不知道該支票係別人遺失的等語。而公訴人認被告涉犯收受
    贓物罪嫌，無非以上揭支票確係甲○○自丁○○○處所竊取，而甲○○與被告係
    親姊妹，居住地點復非咫尺，甲○○豈會將平日交易使用頻繁之支票託他人保管
    等情，而推認被告明知該支票係屬來歷不明之贓物，固非無據。惟查：(一)被告始
    終辯解甲○○未告知該票據來源等語，核與證人甲○○於警訊中證述：「（你將
    該支票交給乙○○時有無告知該支票之來源係偷竊所得？）沒有。」（見偵查卷
    第六頁）、於偵查中證稱：「我有向她（指被告）稱支票是我的…」（見偵查卷
    第三十頁反面）、再於本院審理時證稱：「（有無告訴她票怎麼來的？）沒有說
    ，她也沒有問，…」（見本院九十一年四月十九日審理筆錄），顯見甲○○確未
    告知被告該支票係偷竊來的等情屬實。(二)支票係有價證券亦數流通證券，而被告
    與甲○○係親姊妹，並知甲○○有開店及使用支票，則其交予空白支票一紙並由
    被告予以收受，尚難自其外觀即得查悉該紙支票係贓物甚明。(三)其次，被告家住
    台中縣烏日鄉，而甲○○家住台中市南屯區，自難以毗鄰而居比擬，且縱居住地
    點非屬咫尺，亦難據此推論被告必定明知甲○○偷竊該支票犯行；再者，甲○○
    亦僅竊取該支票一紙，縱其平日交易確有使用支票，亦不致因欠缺該紙支票而阻
    礙其交易之進行。是被告所辯：不知支票係屬贓物等語，尚堪採信。本件既查無
    其他積極証據証明被告知悉上開支票係屬贓物而仍予收受，核與前開收受贓物罪
    之構成要件不符，自難以該罪相繩，本應依法為無罪之諭知，惟檢察官既認被告
    此部分行為，與其前開有罪部分，有方法結果之牽連關係，為裁判上一罪，故不
    另為無罪之諭知。
據上論斷，應依刑事訴訟法第二百九十九條第一項前段，刑法第二百零一條第一項、
第五十九條、第七十四條第一款、第二百零五條，罰金罰鍰提高標準條例第一條前段
，判決如主文。
中      華      民      國    九十一    年      五      月     十七     日
                                台灣台中地方法院刑事第七庭
                                    法  官  夏  一  
右正本證明與原本無異。
如不服本判決，應於送達後十日內向本院提出上訴狀（須附繕本），上訴於台灣高等
法院台中分院。
                                    書記官
中      華      民      國    九十一    年      五      月     十七     日
附錄論罪科刑法條
刑法第二百零一條第一項
意圖供行使之用，而偽造、變造公債票、公司股票或其他有價證券者，處三年以上十
年以下有期徒刑，得併三千元以下罰金。
